【裁判字號】    89,易,1274
【裁判日期】    900302
【裁判案由】    詐欺
【裁判全文】
臺灣臺北地方法院刑事判決                        八十九年度易字第一二七四號
    公  訴  人  臺灣臺北地方法院檢察署檢察官
    被      告  乙○○
右列被告因詐欺案件，經檢察官提起公訴（八十九年度偵緝字第二○五號），及移送
併辦（台灣台北地方法院檢察署八十九年度偵字第三○三九、三○四○、三○四一號
、台灣屏東地方法院檢察署八十九年度偵字第三九四九號），本院判決如左：
    主      文
乙○○共同連續意圖為自己不法之所有，以詐術使人將本人之物交付，處有期徒刑壹
年陸月。
    事      實
一、乙○○曾因侵占案件，經台灣屏東地方法院於民國八十七年十月六日判處有期徒
    刑八月，緩刑五年，於緩刑期間仍不知悔改，明知其申請之中國國際商業銀行信
    用卡於八十八年五月間因未依約定時間繳入最低繳款金額，而遭銀行於八十八年
    五月三十一日列為禁超管制卡，乃於八十八年六月初以繳付最低應繳金額之方式
    ，獲銀行開放管制禁超恢復其正常使用卡片之權利。詎乙○○竟基於意圖為自己
    不法所有之概括犯意，自八十八年六月十日起至同年七月十五日止，於附表丁編
    號一至八所示之時間，在台灣境內之台北縣市等地之特約商店內，刷卡消費如上
    述附表編號所對應之金額，致各該特約商店陷於錯誤，依與發卡銀行及信用卡中
    心間之信用卡交易約定，交付各該金額所示之商品。嗣於同年七月間乙○○於報
    章閱得曾仁旭（業經本院另案審結）、許哲銘（另案由台灣板橋地方法院審理）
    等人所刊載之「停卡超額」廣告，並循廣告上電話聯絡，知悉該集團之運作方式
    係：利用飛機飛航途中，進行信用卡交易時無法查證信用卡使用狀況之漏洞，安
    排持卡人搭乘飛機出入境，由持卡人持信用卡大肆刷卡購買免稅商品，再將購得
    之免稅商品分別以四折之代價交由香港之許哲銘及台灣之曾仁旭透過管道銷贓後
    ，明知自己自八十八年七月間已無清償信用卡帳款之意願及能力，竟仍與曾仁旭
    、許哲銘等人基於概括之犯意聯絡，共同意圖為自己不法之所有，由乙○○於該
    集團安排下搭乘飛機出入境，自八十八年七月十六日起至同年十二月七日止，先
    後持其所有之花旗銀行、中國信託商業銀行、匯豐銀行、中國國際商業銀行信用
    卡，分別於附表甲、乙、丙及附表丁編號九以下所示期間，連續多次於飛機上刷
    卡購買高額免稅商品，使不知情之空中免稅商店空服員陷於錯誤，依與信用卡中
    心及發卡銀行間之信用卡交易契約，交付上開附表所示價額之免稅商品予乙○○
    ，乙○○得手後並分別於台灣、香港將購得之免稅商品折價售予曾仁旭、許哲銘
    ，供其二人轉售牟利。嗣銀行墊付消費款後，發現該不正常刷卡情形，始查知上
    情。
二、案經中國國際商業銀行訴請及內政部警政署航空警察局移送台灣台北地方法院檢
    察署檢察官偵查起訴，及內政部警政署外事警官隊移送台灣台北地方法院檢察署
    檢察官、匯豐銀行訴請台灣屏東地方法院檢察署檢察官偵查後移送併辦。
    理      由
一、右揭事實，業據被告乙○○坦承：於附表所示期間刷卡購物，及在飛機上刷卡期
    間沒有工作等情不諱，並據證人即中國國際商業銀行人員丙○○、甲○○分別於
    偵審中指述明確，及共犯曾仁旭於警訊中供述甚詳，且有財團法人金融聯合徵信
    中心信用卡戶綜合信用資訊、中國國際商業銀行以八十九年附民字第五六九號附
    帶民事起訴狀附帶提出之被告信用卡交易明細資料、美商花旗銀行股份有限公司
    台北分行以九十年一月八日（九十）消管字第○○二七號函檢送本院之被告刷卡
    消費明細、中國信託商業銀行於九十年一月九日陳報之客戶消費明細、帳務明細
    、香港上海匯豐銀行有限公司台北分行以八十九年十二月二十日（八九）港匯銀
    卡字第○○○二八一號函檢送本院之交易明細表附卷可稽，核均與被告前開任意
    性自白相符。參以：被告於附表所示期間大量刷卡購買免稅商品，且自承於飛機
    上刷卡購物期間沒有工作等情，顯見被告於刷卡購物期間明知自己當時並無任何
    收入足以支付鉅額之信用卡帳款，根本無支付消費帳款之能力及意願，而有詐購
    免稅商品，藉以轉售圖利之不法所有意圖。綜上所述，本件事證已明，被告犯行
    均堪認定。
二、核被告所為，係犯刑法第三百三十九條第一項之詐欺取財罪。查被告係於國內特
    約商店及利用飛機飛航途中，進行信用卡交易時無法查證信用卡使用狀況之漏洞
    ，刷卡購物，使特約商店人員及空服員陷於錯誤，依特約商店與信用卡中心及發
    卡銀行間之信用卡交易契約，交付附表所示金額之有形財物，是所為應係涉犯詐
    騙特約商店人員交付有形財物之詐欺取財罪，公訴人認係涉犯詐欺得利罪，容有
    未洽，起訴法條應予變更。被告與主導及安排搭機事宜之曾仁旭、許哲銘等人，
    就本件詐欺犯行有犯意聯絡及行為分擔，為共同正犯。被告連續刷卡於國內特約
    商店及機上免稅商店購買商品之多次詐欺行為，分別均時間緊接，犯意概括，所
    犯構成要件相同，為連續犯，依法以一罪論，並加重其刑。至被告持花旗銀行、
    中國信託商業銀行、匯豐銀行信用卡於附表甲、乙、丙所示時間所為之詐欺取財
    犯行，雖未據公訴人論及，惟該部分持卡於飛機上詐騙財物事實與前開起訴論罪
    部分有連續犯之裁判上一罪關係，為起訴效力所及，本院自得併予審判，附此說
    明。爰審酌被告正值青壯，竟不思以正當手段賺取財物，而投機取巧，利用飛機
    上信用卡交易無法進行信用卡徵信之漏洞，為本件連續犯行，足生損害於信用卡
    交易之安全，且詐欺所得金額非低，行為次數眾多，屬集團性犯罪，情節嚴重，
    及其智識、動機、行為手段、參與程度、受主導人員安排始為本件犯行、犯後坦
    承犯罪，態度尚佳等一切情狀，量處如主文所示之刑。
據上論斷，應依刑事訴訟法第二百九十九條第一項前段、第三百條，刑法第二十八條
、第五十六條、第三百三十九條第一項，罰金罰鍰提高標準條例第一條前段，判決如
主文。
本案經檢察官黃立維到庭執行職務
中      華      民      國    九十      年      三      月      二      日
                              臺灣臺北地方法院刑事第八庭
                                  法  官  朱  瑞  娟
右正本證明與原本無異
如不服本判決應於送達後十日內向本院提出上訴狀
                                  書記官  葉  金  發
中      華      民      國    九十      年      三      月      七      日
附錄本案所犯法條全文
中華民國刑法第三百三十九條
 (普通詐欺罪)
意圖為自己或第三人不法之所有，以詐術使人將本人或第三人之物交付者
，處五年以下有期徒刑、拘役或科或併科一千元以下罰金。
以前項方法得財產上不法之利益或使第三人得之者，亦同。
前二項之未遂犯罰之。


司法院資訊處製作；財團法人民間司法改革基金會備份。
